臺灣臺中地方法院民事裁定
111年度抗字第224號
抗  告  人  劉承諱  
相  對  人  梁益誠  
上列當事人間聲請本票裁定事件，抗告人對於民國111年6月9日
本院司法事務官所為之111年度司票字第3092號第一審裁定提起
抗告，本院合議庭裁定如下：
    主  文
抗告駁回。
抗告程序費用新臺幣1,000元由抗告人負擔。
    理  由
一、抗告意旨略以：抗告人前簽發如附表所示並免除作成拒絕證
    書之本票3紙（下稱系爭本票）交付相對人，惟系爭本票票
    面金額與相對人對抗告人之實際債權額不符，經抗告人對帳
    後，相對人對抗告人應無債權存在，且相對人未經提示即聲
    請本票裁定，爰提起抗告等語。
二、按本票執票人，依票據法第123條規定，聲請法院裁定許可
    對發票人強制執行，係屬非訟事件，此項聲請之裁定，及抗
    告法院之裁定，僅依非訟事件程序，以審查強制執行許可與
    否，並無確定實體上法律關係存否之效力，如發票人就票據
    債務之存否有爭執時，應由發票人提起確認之訴，以資解決
    （最高法院94年度台抗字第1046號判決意旨參照）。是法院
    就本票形式上之要件是否具備予審查為已足，至該本票債務
    是否存在，應依訴訟程序另謀解決，殊不容於裁定程序中為
    此爭執。再按依票據法第124條準用第94條第1項、第95條規
    定，本票上雖有免除作成拒絕證書之記載，執票人仍應於所
    定期限內為付款之提示；但對於執票人主張未為提示者，應
    負舉證之責。是本票經記載免除作成拒絕證書，票據債務人
    若抗辯執票人未經提示付款，仍應由票據債務人就本票未經
    提示之事實負舉證責任。
三、相對人主張其執有抗告人簽發之系爭本票，經提示未獲付款
    等情，已據其提出系爭本票為證（見原審卷第6頁）。依非
    訟事件程序為形式審查，系爭本票上之必要記載事項已具備
    ，原裁定准予強制執行，即無不合。至於抗告人稱：系爭本
    票票面金額與相對人對抗告人之實際債權額不符，相對人對
    抗告人應無債權存在等語，屬實體上法律關係之抗辯，應依
    訴訟程序另謀解決，殊不容於裁定程序中為此爭執。又依前
    開說明，系爭本票已有免除作成拒絕證書之記載，是抗告人
    抗辯相對人未提示系爭本票，應由抗告人負舉證之責，抗告
    人既未提出任何證據證明相對人未提示系爭本票，則其此部
    分抗辯，亦不足取，故本件抗告為無理由，應予駁回。
四、按依法應由關係人負擔費用者，法院裁定命關係人負擔時，
    應一併確定其數額，非訟事件法第24條第1項定有明文。爰
    依法確定本件抗告程序費用額為1,000元，由抗告人負擔。
五、據上論結，本件抗告為無理由，依非訟事件法第46條、第21
    條第2項、第24條第1項，民事訴訟法第495條之1第1項、第4
    49條第1項、第95條、第78條，裁定如主文。
中　　華　　民　　國　　111 　年　　8 　　月　　31　　日
                  民事第二庭  審判長法　官  呂麗玉
　　　　　　　　　                  法　官  江奇峰
　　　　　　　　                    法　官  鄭百易
正本係照原本作成。
本裁定不得再抗告。
中　　華　　民　　國　　111 　年　　8 　　月　　31　　日
　　　　　　　　　　　　　　　書記官　唐振鐙
附表（時間均為民國，幣別／單位均以新臺幣／元計）：
編號 發票日 票面金額 請求金額 到期日 利息起算日 票據號碼 1 111年4月18日 334,000 184,000 111年4月22日 111年4月23日 TH0000000 2 111年4月18日 333,000 333,000 111年4月27日 111年4月28日 TH0000000 3 111年4月18日 333,000 333,000 111年5月2日 111年5月3日 TH0000000